【裁判字號】    99,上易,1052
【裁判日期】    990720
【裁判案由】    傷害
【裁判全文】
臺灣高等法院刑事判決                99年度上易字第1052號
上  訴  人  臺灣臺北地方法院檢察署檢察官
上  訴  人
即  被  告  乙○○
選任辯護人  林永頌律師
            陳怡君律師
            邱瑛琦律師
上列上訴人因被告傷害案件，不服臺灣臺北地方法院98年度易字
第2523號，中華民國99年2月10日第一審判決（起訴案號：臺灣
臺北地方法院檢察署97年度偵字第22603號），提起上訴，本院
判決如下：
    主  文
上訴駁回。
    事實及理由
一、本案經本院審理結果，認原判決以被告所為，係犯刑法第
    277條第1項之傷害罪。審酌一切情狀，量處被告有期徒刑2
    月，並依刑法第41條第1項前段規定，諭知易科罰金之折算
    標準。核其認事用法及量刑均無不當，應予維持，並引用原
    判決（如附件）記載之事實、證據及理由。
二、被告上訴再辯以：
  (一)告訴人之證述與勘驗光碟之結果不同，誇大、矛盾之處甚多
    ，且渠當日似有飲酒，難認其指訴為實。再證人黃柏菁證稱
    ，告訴人被拉出車外後，其臉上及眼睛皆無受傷，依證人黃
    柏菁、張晏慈之證詞、勘驗光碟之結果，皆顯示告訴人於被
    告車內並無癱軟、呆滯之情形，而係向被告移動逼近、相互
    爭執，被拉出車外時，尚掙扎不願離去，待被告離去後立即
    至店內照鏡子等情，足證被告在車內並未毆打告訴人，告訴
    人亦無不能喊叫等情，豈可因監視錄影光碟內隱約見被告之
    手有晃動，逕認即被告在揮打告訴人。
  (二)馬偕醫院回函已表示，縱使急診亦可開立「甲種診斷證明書
    」，是告訴人以馬偕醫院不能開甲種診斷證明書為由，於事
    發後2小時始至仁愛醫院驗傷，並驗得左眼角膜擦傷，是上
    開眼睛之傷害是否真為被告所致，自非無疑。且證人楊雅嵐
    更證稱，告訴人於事發後曾向其表示，要將眼睛摳的更嚴重
    、不去看醫生等語，益證告訴人有自傷以誣陷被告之舉。
  (三)被告係因告訴人先擅自侵入被告車內，妨礙被告駕車離去，
    所侵害者為被告之自由法益，並非身體法益。而被告於告訴
    人突然強制闖入車內，倉皇、驚慌之情況下排除告訴人入侵
    ，縱因正當防衛而碰及告訴人，亦無傷害之故意，告訴人僅
    有臉部輕微擦傷，依案發時之情形，被告之防衛行為並未逾
    必要之程度。
三、惟查：
  (一)被告乙○○曾僱用丙○○擔任其助理，因與乙○○之顧客發
    生糾紛而離職，二人因此生有嫌隙，丙○○有意與乙○○談
    話，於97年8月22日晚間11時45分許，至臺北市中山區○○
    ○路榮城酒店找乙○○談話，在林森北路50號前，發覺乙○
    ○所有，車牌號碼0058-EA號自小客車停放於路邊，即以腳
    踹踢上開車輛（損毀部分業經不起訴處分），嗣見前來駕車
    之乙○○對其並不理睬，於乙○○進入上開車輛，坐於駕駛
    座後，丙○○即趁乙○○友人曾晏慈開啟副駕駛座車門欲上
    車時，自副駕駛座處鑽進車內，趴在車上，欲與乙○○對談
    ，而為糾纏，乙○○心生不滿，竟基於普通傷害人身體之犯
    意，在車上徒手拍打、揮打丙○○臉部及眼睛，致丙○○因
    而受有左眼角膜擦傷、左眼紅腫、臉部擦傷（0.5公分乘以
    0.1公分、0.5公分乘以0.1公分）、左眼下瘀腫（3公分乘以
    1公分）等傷害，嗣榮城酒店泊車人員甲○○見狀告知該店
    經理黃柏菁到現場，將丙○○抱出車外，乙○○即駕車離去
    之事實，業據證人丙○○、黃柏菁、孫晏慈於原審審理時、
    證人林盛元、陳孝萍於本院審理時證述在卷，且經原審、本
    院審理時勘驗案發當時監視錄影光碟，制有勘驗筆錄，並有
    丙○○於97年8月23日至馬偕醫院、仁愛醫院之急診病歷、
    診斷證明書在卷可稽。被告否認犯行，辯稱正當防衛云云不
    可採。而告訴人於98年3月26日至仁愛醫院診療結果，有視
    力降至0.3等症狀，則無證據認係被告前開傷害行為所致等
    情，業據原審論述綦詳。
  (二)按告訴人、證人之陳述有部分前後不符，或相互間有所歧異
    時，究竟何者為可採，法院仍得本其自由心證予以斟酌，非
    謂一有不符或矛盾，即應認其全部均為不可採信；尤其關於
    行為動機、手段及結果等之細節方面，告訴人之指陳，難免
    故予誇大，證人之證言，有時亦有予渲染之可能；然其基本
    事實之陳述，若果與真實性無礙時，則仍非不得予以採信（
    最高法院74年台上字第1599號判例意旨可佐）。案發當時之
    情況，業據原審及本院勘驗光碟結果在卷，且經證人黃柏菁
    、張晏慈於原審證述、證人甲○○於本院審理時證述在卷，
    被告及告訴人亦不爭執上開勘驗之結果，是案發當時之客觀
    情況，光碟內可顯現者，自以勘驗光碟內容之結果為準，告
    訴人之指訴除有誇大或與之不符之處，不予採取外，其餘與
    真實性無礙之處，非不得採信，合先敘明。而告訴人有受傷
    之事實，除有診斷證明書外、證人黃柏菁於原審審理時亦具
    結證稱：…我拉告訴人出來後，被告就將車開走，告訴人就
    走到店裡照鏡子，看哪邊受傷，她臉紅紅的，我有跟過去稍
    微看一下，…我有跟她正面照會看了一下，除了臉紅紅的、
    某一邊臉頰紅紅的以外，沒有明顯外傷等語（見原審卷(二)99
    年1月5日審判筆錄）。顯見告訴人臉部確有受傷，而上開傷
    勢，於告訴人被拉出被告車外後即有之，顯非自為，應係光
    碟內被告手部揮動所致，是被告辯稱告訴人根本無傷，告訴
    人之傷非伊所致云云，自難採信。
  (三)依證人黃柏菁於原審審理具結前開之證述，可知外觀上已可
    見告訴人臉部有受傷。而告訴人於97年8月23日凌晨0時17分
    至馬偕醫院急診時，亦主訴被打、臉痛及左眼紅腫，經檢查
    結果為臉部挫傷及擦傷，有該院98年10月16日馬院醫急字第
    0980004607號函並檢附病歷、乙種診斷證明書在卷可稽（見
    原審卷第56-60頁）。而渠於同日2時15分許前往臺北市立仁
    愛醫院急診，經醫師診治結果，認告訴人有臉部擦傷（0.5
    公分乘以0.1公分、0.5公分乘以0.1公分）、左眼下瘀腫（3
    公分乘以1公分）、左眼角膜擦傷、左眼紅腫及左膝、右膝
    擦傷等傷害，且同日2時許，再經眼科醫師會診，認為告訴
    人裸視0.9、左眼角膜處有2乘以2mm撕裂傷（CORNEAL：ABRA
    SION 2×2mm OS），而於同日及同年9月3日分別開立97 年8
    月23日下午7時24分、上午2時15分所檢驗之驗傷診斷書（2
    份），亦有該院區驗傷診斷書共2紙及98年9月24日北市醫仁
    字第09830260400號、98年12月9日北市醫仁字第0983032920
    0號函送之病歷各1份附卷可稽（見原審卷(一)第28-31頁、24
    2-266頁），而依上開二醫院之診斷證明書開立形式可知，
    一簡略、一詳細，且仁愛醫院之診斷證明書，尚經眼科醫師
    會診，核與告訴人至馬偕醫急診時，已向醫生表示左眼有疼
    痛之現象相符。再衡情，眼晴受傷後若影響視力，將造成生
    活極大之不便，若欲入人於罪，亦無庸以自傷眼睛之方式為
    之，顯見告訴人之眼睛不適，應非自傷行為所致，縱告訴人
    於眼睛受傷後，負氣表示要使眼睛更嚴重云云，亦須先有眼
    睛受傷之事實始能致之。是縱告訴人所指馬偕醫院不能開甲
    種診斷證明書云云並非事實、曾表示要使眼睛更嚴重等情為
    真，亦無從認被告所辯，告訴人眼睛受傷非伊所致云云為可
    採。
  (四)據上揭監視光碟及勘驗結果可知：被告係97年8月22日23 時
    45分12秒時從畫面出現後，於45分18秒時坐入駕駛座，告訴
    人丙○○則於45分21秒，利用副駕駛座乘客上車之空檔，將
    上半身探入被告之車輛，與被告發生爭執、拉扯，58秒時有
    男子伸手拉丙○○身體，約餘46分11秒將之拉出車外，被告
    即於46分15秒駕車駛離，足認二人發生爭執、拉扯之時間僅
    約1分鐘，其間尚包括被告不滿丙○○執意與之對話，而拍
    打、揮打其臉部、眼部之時間，另據證人張晏慈於原審審理
    時證稱：丙○○自我背後鑽進車內，與被告發生爭執等語，
    證人黃柏菁證稱：我出酒店時看到丙○○身體趴在車子副駕
    駛座上，與駕駛座之人好像有拉扯爭執等語，固足認丙○○
    當日確有為質問被告事情，而趁隙進入被告車輛之副駕駛座
    ，進而與之發生爭執、拉扯，惟被告亦辯稱：告訴人係為渠
    之前擔任伊助理時之恩怨，對伊不諒解，多次對之為騷擾，
    顯見告訴人主觀上係為與被告理論，並非為妨害被告駕車離
    去之自由，且被告逕可下車與之商談，實無庸在車內以揮打
    告訴人之方式為之，是被告主張為防衛其駕車離去之自由而
    傷害告訴人云云，自難採取。
四、檢察官上訴略以：我國人罹患結膜炎、角膜炎者比比皆是，
    且依告訴人仁愛醫院之病例記錄顯示，告訴人是97年9月3日
    罹患淚液薄膜不足、結膜炎、角膜炎等症狀，絕無可能一日
    之內視力下降到0.3。更何況仁愛醫院回函已經表明，告訴
    人視力下降原因之一即為「外傷」。雖證人楊雅蘭於原審審
    理時證稱：告訴人在電話中說，要把自己眼睛摳的更嚴重，
    …不要去看醫生，要讓它更不好等語，惟此係證人楊雅蘭之
    臆測，有證人楊雅蘭同日作證完後傳予告訴人之簡訊可證，
    足認告訴人視力受損，係被告之傷害行為所致云云。惟查：
    告訴人左眼視野缺損、視神經電位異常，診斷為左眼視神經
    損傷、視覺障礙，其發生原因可能為先天性、血液供給不良
    、發炎後、感染、腫瘤、代謝性、外傷、青光眼、毒性、營
    養性、放射性、休克、中風等，必須從其習慣、飲食、環境
    、家族史、個人史、病史參考推測，有臺北市立聯合醫院仁
    愛院區98年10月21日，北市醫仁字第09830284500號函在卷
    可憑（見原審卷(一)第149頁）。是告訴人視力下降之原因，
    除外傷外，尚有多端，自難認係本件被告之傷害行為所致，
    並無積極證據足認，告訴人視力下降為被告傷害行為所致。
    從而，告訴人視力下降已與被告無關，縱證人楊雅蘭所證為
    臆測之詞，亦不足為被告不利之認定。
五、綜上，被告及檢察官上訴所指各節，經核均無理由，均應予
    駁回。
據上論斷，應依刑事訴訟法第368條、第373條，判決如主文。
本案經檢察官劉斐玲到庭執行職務。
中    華    民    國    99    年    7     月    20    日
                  刑事第十六庭審判長法  官   陳晴教
                                    法  官   許增男
                                    法  官   王敏慧
以上正本證明與原本無異。
不得上訴。
                                    書記官    丁淑蘭
中    華    民    國    99    年    7     月    20    日
附錄：本案論罪科刑法條全文
中華民國刑法第277條（普通傷害罪）
傷害人之身體或健康者，處3年以下有期徒刑、拘役或1千元以下
罰金。
犯前項之罪因而致人於死者，處無期徒刑或7年以上有期徒刑；
致重傷者，處3年以上10年以下有期徒刑。

司法院資訊處製作；財團法人民間司法改革基金會備份。
